【裁判字號】    99,交簡上,24
【裁判日期】    991028
【裁判案由】    業務過失傷害
【裁判全文】
臺灣屏東地方法院刑事判決            99年度交簡上字第24號
上  訴  人  臺灣屏東地方法院檢察署檢察官
上  訴  人  丙○○
即  被  告
選任辯護人  蔡將葳律師
右上訴人因業務過失傷害案件，不服本院98年度交簡字第868 號
中華民國98年2 月8 日刑事簡易判決（98年度調偵字第289 號）
，提起上訴，本院判決如下：
    主  文
上訴駁回。
    事  實
一、丙○○為鴻億營造股份有限公司（下稱鴻億公司）之負責人
    ，負責計劃、主持鴻億公司向屏東縣政府承包之「屏26線內
    埔路段拓寬工程」之道路施工、維護道路安全管理事宜，係
    從事業務之人。丙○○明知因施作上開工程挖掘柏油路面，
    致該路段路面崎嶇、原柏油路面設置之手孔高度突出於施工
    路面，本應注意「挖掘道路，於工程進行中，應樹立警告標
    誌，夜間並安裝警告燈；道路因施工、養護或其他情況致交
    通受阻，應視需要設置各種標誌或拒馬、交通錐等，夜間應
    有反光或施工警告燈號，必要時並應使用號誌或派旗手管制
    交通，且各種交通管制設施，應於道路施工前，依施工狀況
    審慎規劃，俟裝設完成後，始得動工」以提醒往來人車注意
    ，避免交通事故之發生（道路交通安全規則第143 條、道路
    交通標誌標線號誌設置規則第145 條第1 項、第2 項參照）
    。而依當時情形，並無不能注意之情事，竟疏未設置拒馬、
    反光或施工警告燈號等適當之警示標誌與防護措施，即自民
    國97年7 月9 日起進行上開工程。嗣己○○於98年1 月10日
    18時許，駕駛機車行經屏東縣內埔鄉○○路段即上開工程施
    工路段時，因閃避不及而碰撞突出施工路面之人孔蓋，致己
    ○○受有顏面左眼眶及下顎挫傷、左膝挫傷、右膝創傷性關
    節病變、腰部挫傷及疑似鼻腔嗅覺障礙等傷害。
二、案經己○○訴由台灣屏東地方法院檢察署檢檢察官偵查起訴
    。
    理  由
一、證據能力部分：
(一)、查本件被告所為之警詢及偵查中自白，並無出於強暴、脅迫
    、利誘、詐欺、疲勞訊問、違法羈押或其他不正之方法，亦
    非違反法定障礙事由經過期間不得訊問或告知義務之規定而
    為，依刑事訴訟法第156 條第1 項、第158 條之2 規定，應
    認其有證據能力。
(二)、證人之審判外陳述，依刑事訴訟法第159 條之5 規定排除同
    法第159 條第1 項之傳聞排除法則之適用，自有證據能力。
(三)、再查，本件檢察官所提出之非供述證據，均無違反法定程序
    而取得之情形，依刑事訴訟法第158 條之4 反面規定，自有
    證據能力。
二、訊據被告矢口否認有任何過失，辯稱：本件造成被害人受傷
    之手孔係中華電信股份有限分司屏東區營業處（以以簡稱中
    華電信公司）之承包商鑫鴻營造有限公司（以下簡稱鑫鴻公
    司）所施作，相關工程安全維護理應由鑫鴻公司負責等語。
三、按被告係鴻億公司負責人，負責上開路段之道路施工、維護
    道路安全管理相關事宜之事實，而被告僅在施工路段之前、
    後方設置施工標誌、交通圍籬及警示燈，施工路段設置交通
    錐，現場無照明設備；98年1 月10日道路已回填級配，路面
    是石頭，雖人孔蓋突出，然已可供通行之事實。業據被告丙
    ○○於警詢時供述明確；被告雖辯稱：人孔蓋係因中華電信
    屏東營業處承包商鑫鴻公司新埋設而突出於施工路面，防護
    措施應由承攬道路電信工程之承包商負責，我施工的是水溝
    ，告訴人係因人孔蓋而跌倒受傷，並非我所承攬之道路拓寬
    工程項目等語，惟查(一)上開路段之道路電信工程係自97年11
    月21日起施作，旋於同年月28日完工驗收，再由被告繼續施
    工至98年3 月23日，且被告之施工範圍並非僅限於水溝，足
    認人孔蓋突出於施工路面，係因被告挖掘柏油路面所導致，
    為被告於警、偵訊中所自承。(二)證人即到場救護之屏東縣消
    防局龍泉消防分隊隊員戊○○於偵審中之證稱：現場除人孔
    蓋附近路旁有個倒下的三角錐外，未見任何燈光等警告標誌
    或防護措施；又告訴人當時左眼部位腫大，意識不太清楚，
    嗣告訴人之夫到場，始將告訴人送醫之事實。(三)證人即告訴
    人之夫丁○○於偵審中之證述：施工現場無照明設備，亦無
    拒馬等防護措施或燈光等警告標誌之事實。(四)證人即中華電
    信公司助理工程師甲○○及鑫鴻公司負責人乙○○於偵審中
    之證述：「屏26線內埔路段拓寬工程預埋電信橫向管線工程
    」施工期間為97年11月21日至同年月28日止，當時被告的工
    程仍在進行中，電信工程是插進去做的，完工後即退出，由
    被告接手，繼續道路拓寬工程之事實；再預埋電信橫向管線
    工程於埋設人孔蓋後，已將路面整理與手孔齊平，後因被告
    施作工程須挖掘路面整地，方造成人孔蓋高突於路面。(五)。
    證人即屏東縣政府工務處技士黃欽全、正昇工程顧問有限公
    司職員庚○○於偵查中之證述：「屏26線內埔路段拓寬工程
    施工期間為97年7 月9 日至98年3 月23日止」，施工現場之
    施工及安全管理事宜，均由被告負責之事實。道路拓寬工程
    於98年1 月10日18時仍在進行中，惟當時預埋電信橫向管線
    工程已退出，人孔蓋已埋設在現場。至證人庚○○雖稱：道
    路拓寬工程進行中，有依交通維持計畫書設置警告燈光等防
    護措施等語，並提出照片18張為證，然其於本件案發當時並
    未至現場，業據其自承在卷，而上開照片亦無從證明被告確
    於
    本件案發時地設有警告標誌及防護措施，是仍難為被告有利
    之認定。(六)龍泉榮民醫院診斷證明書2 紙證明告訴人受有顏
    面左眼眶及下顎挫傷、左膝挫傷、右膝創傷性關節病變、腰
    部挫傷及疑似鼻腔嗅覺障礙等傷害之事實。(七)現場照片4 張
    可證被告因施作上開工程剷挖柏油路面，致原柏油路面設置
    之方形人孔蓋高度突出於施工路面，竟疏未設置拒馬、反光
    或施工警告燈號等適當之警示標誌與防護措施，是被告對於
    施工路段之安全管理，顯有疏失。(八)又有交通維持計畫書、
    工程契約書暨工程請款、派驗單影本各1 份可證鴻億公司就
    上開工程之施工路段有相關警告標誌及防護措施之設置規劃
    、修復或補充規劃，被告復為該公司之負責人、施工現場負
    責人，對此業務上之事項自負有監督及注意義務。(九)證人庚
    ○○雖到庭證稱：中華電信公司施工中，依本人監工經驗來
    看，其安全措施是不足的，因要維護安全，施作完下班之後
    要有警告標誌，而施工當中要放置交通錐；手孔應該是中華
    電信公司的承攬廠商所施作，因如果是我們鴻億公司所施作
    ，會像照片左側整個路面是平順的，這樣才能進行下一階段
    的ＡＣ鋪設，故該照片之人孔蓋之處，是整個管線的位置，
    那位置是中華電信公司施作的部分等語。然被告為負責人之
    鴻億公司既負責上述「屏26線內埔段拓寬工程」全線道路之
    施工，其於道路全部完工前，除有封鎖路面禁止車輛、行人
    進入之情形外，自有負責全線道路行駛安全之責任。綜上所
    述，被告涉有業務過失傷害犯行洵堪認定。
四、查本件原審論罪科刑所依之刑法第284 條第2 項前段之罪，
    其法定刑為1 年以下有期徒刑、拘役或30000 元以下罰金，
    原審斟酌被告所涉過失程度、告訴人所受傷害及迄未與被害
    人和解賠償損害，並被告犯後態度等一切情狀，量處上訴人
    即被告有期徒刑3 月並諭知如易科罰金之折算標準，認事用
    法均無不當，量刑亦臻妥適，上訴意旨謂量刑過輕或無過失
    云云，均無理由，自應予以駁回。
據上論斷，應依刑事訴訟第455 條之1 第3 項、第368 條，判決
如主文。
本案經檢察官潘國威到庭執行職務。
中    華    民    國    99    年    10    月    28    日
                  刑事第三庭  審判長法  官     張世賢
                                    法  官     陳茂亭
                                    法  官     蕭筠蓉
以上正本證明與原本無異。
不得上訴。
中    華    民    國    99    年    10    月    28    日
                                    書記官  粘嫦珠
附錄本判決論罪科刑法條全文
中華民國刑法第284條第2項：
從事業務之人，因業務上之過失傷害人者，處 1 年以下有期徒
刑、拘役或 1 千元以下罰金，致重傷者，處 3 年以下有期徒刑
、拘役或 2 千元以下罰金。

司法院資訊處製作；財團法人民間司法改革基金會備份。
